【裁判字號】    89,交訴,146
【裁判日期】    900320
【裁判案由】    過失致死
【裁判全文】
台灣新竹地方法院刑事判決                        八十九年度交訴字第一四六號
    公  訴  人  臺灣新竹地方法院檢察署檢察官
    被      告  乙○○
    指定辯護人  本院公設辯護人林建和
右列被告因過失致死等案件，經檢察官提起公訴（八十九年度偵字第六一二五號），
本院判決如左：
    主      文
乙○○因過失致人於死，處有期徒刑伍月，如易科罰金，以參佰元折算壹日。
    事      實
一、乙○○於民國（下同）八十九年七月二十二日晚間八時十五分許，騎乘車號ＩＪ
    Ｚ─七八六號重機車，沿新竹市○○路最外側慢車道，由北往南方向行駛，途經
    該路段七十八巷口時，本應注意車輛駕駛人行經無號誌交岔路口，應減速慢行做
    隨時停車之準備；並應注意車前狀況，隨時採取必要之安全措施，以避免發生危
    險事故，而依當時之狀況天候晴，夜間有照明，路面乾燥、無缺陷，且無障礙物
    ，視距良好，並無不能注意之情事，竟疏未注意，未減速而貿然前行，適有行人
    楊宛蓁由新竹市○○路一二三號「統一超商」丟擲鋁罐後自東向西橫越竹光路欲
    至七十八巷口，亦疏未注意左右來車，致乙○○閃避不及，機車右側車身撞及楊
    宛蓁，楊宛蓁因之受有頭部鈍力損傷之傷害，經附近商家報警處理，乙○○於肇
    事後留於現場，於有偵查犯罪職權之公務員即警員甲○○至現場處理尚未發覺犯
    罪人前，向該警員甲○○自首犯罪，並陳述肇事之經過，而接受裁判。楊宛蓁則
    於送不治死亡。
二、案經楊菀蓁之父丙○○訴由台新竹地方法院檢察署檢察官偵查起訴。
    理      由
一、訊據被告乙○○坦承於右揭時地，未減速慢行及未注意車前狀況而駕車肇事，並
    有道路交通事故調查報告表一紙、現場照片十六幀附卷可參，而被害人楊宛蓁確
    因本件車禍肇致死亡，業經台灣新竹地方法院檢察署檢察官督同檢驗員相驗屬實
    ，製有勘驗筆錄、相驗屍體證明書、驗斷書各一紙在卷可憑。按汽車行經無號誌
    交岔路口，應減速慢行，做隨時停車之準備；又汽車行駛時，駕駛人應注意車前
    狀況，並隨時採取必要之安全措施，道路交通安全規則第九十三條第一項第四款
    及第九十四條第三項定有明文。被告於上開時、地駕駛前揭機車，自應遵守上述
    交通安全之規定，而有該等注意義務甚明。而被告於肇事時，天候晴，雖屬夜間
    ，但有路燈及超商營業燈光照明充分，路面乾燥、無缺陷，行道樹木高度亦不足
    以遮住往來人車視線，認無障礙物，視距良好，有上開道路交通事故調查報告表
    及現場照片附卷可參，足認被告並無不能注意之情事，詎被告騎乘機車行經上開
    無號誌之交岔路口時，仍疏未減速及未注意車前狀況而貿然行駛，以致肇事，其
    有過失，灼然甚明。且被害人楊宛蓁確因本件車禍死亡，已如前述，被告之過失
    行為與被害人之死亡結果之間，顯有相當因果關係。至告訴人雖以被害人遭撞擊
    地點係位於道路白線以外之路邊，非在道路中央，認本件事故發生與被害人是否
    穿越道路，未注意左右來車，並無相當因果關係或過失責任云云，惟查被告機車
    撞擊被害人後倒地，機車刮地痕起、終點，均位於竹光路最外側慢車道中間處，
    此見前開道路交通事故調查報告表及現場照片自明，足見撞擊點係位於竹光路外
    側慢車道中間處，告訴人以被害人倒地位置論斷撞擊點係位於道路白線以外之路
    邊，顯有誤會，參以本件經送台灣省竹苗區車輛行車事故鑑定委員會及台灣省車
    輛行車事故覆議鑑定委員會覆議結果，均認被告駕駛重機車行經無號誌岔路未減
    速慢行且未注意車前狀況與行人楊宛蓁橫越道路未注意左右來車同為肇事原因，
    有各該鑑定意見書在卷可稽。綜上，本件事證明確，被告犯行堪以認定，應予依
    法論科。
二、核被告乙○○所為，係犯刑法第二百七十六條第一項過失致人於死罪。查被告於
    肇事後留於現場，經附近商家報警後新竹市警察局第一分局北門派出所警員甲○
    ○據報前來現場處理時，在有偵查犯罪職權之公務員即警員甲○○發覺犯罪人前
    ，向警員甲○○自首犯罪，並陳述肇事之經過，而接受裁判之事實，業據被告自
    承在卷，核與證人即承辦警員甲○○結證相符，爰依刑法第六十二條前段之規定
    減輕其刑。又被告雖患有精神分裂症，有診斷證明書附卷可稽，然自八十八年開
    始工作時未再就診，且平日開自小貨車送貨為業，可正常工作，於下班回家途中
    發生本案等情，業據其自承在卷，於本院訊問時對其肇事經過陳述甚詳，足見其
    行為時精神狀況應未達精神耗弱或心神喪失之程度，附此敘明。案爰審酌被告行
    經交岔路口未減速慢行，且疏未注意車前狀況，其過失程度非輕，惟於肇事後坦
    承犯行，及其犯後態度，被害人楊宛蓁橫越馬路亦未注意左右來車，同有過失等
    一切情狀，量處有期徒刑五月，並諭知易科罰金之折算標準。又被告於行為後，
    刑法第四十一條業於九十年一月四日修正為「犯最重本刑為五年以下有期徒刑以
    下之刑之罪，而受六月以下有期徒刑或拘役之宣告，因身體、教育、職業、家庭
    之關係或其他正當事由，執行顯有困難者，得以一元以上三元以下折算一日，易
    科罰金。但確因不執行所宣告之刑，難收矯正之效或難以維持法秩序者，不在此
    限。」，並於同年月十日公佈施行，於同年月十二日生效，茲比較新舊法之規定
    ，變更後之新法對被告並無不利，依刑法第二條第一項前段之規定，自應適用裁
    判時之新法，附此敘明。
據上論斷，應依刑事訴訟法第二百九十九條第一項前段，刑法第二百七十六條第一項
、第六十二條前段、第二條第一項前段、修正後刑法第四十一條第一項，罰金罰鍰提
高標準條例第一條前段、第二條，判決如主文。
本案經檢察官吳金棟到庭執行職務。
中      華      民      國    九十    年      三      月     二十       日
                                      臺灣新竹地方法院交通法庭
                                          法  官  楊  明  箴
右正本證明與原本無異。
如不服本判決，應於判決送達後十日內向本院提出上訴狀( 應附繕本 )，上訴於
臺灣高等法院。
                                              書記官  陳  進  楷
中      華      民      國    九十    年      三      月     二十九     日
附錄論罪科刑法條：刑法第二百七十六條第一項。
因過失致人於死者，處二年以下有期徒刑、拘役或二千元以下罰金。


司法院資訊處製作；財團法人民間司法改革基金會備份。
